臺灣高等法院民事判決　九十年度上字第四七二號
　　　上　訴　人　甲○○
　　　被上訴人　　乙○○
右當事人間請求返還價金事件，上訴人對於中華民國九十年三月二十七日臺灣板橋地
方法院八十九年度訴字第一七九四號第一審判決提起上訴，本院判決如左：
    主    文
上訴駁回。
第二審訴訟費用由上訴人負擔。
    事    實
甲、上訴人方面：
一、聲明：
  (一)原判決不利於上訴人之部分廢棄。
  (二)右廢棄部分，被上訴人在第一審之訴及假執行之聲請均駁回。
二、陳述：除與原判決記載相同者，茲引用外，補陳略稱：
　(一)系爭房屋有關含氯量之試驗，民國 (下同) 八十九年七月五日與九十年一月八日
　　之測試結果顯示相比較，二者相差甚大，真實性令人存疑。
  (二)坊間俗稱之「海砂屋」，皆有混凝土剝落且鋼筋外露之情，然系爭房屋內外皆完
    好無缺，且經歷九二一大地震，亦未有任何明顯損及房屋結構之情狀，足見系爭
    房屋縱有含氯量過高之事實，依法卻未達解除契約之程度。
乙、被上訴人方面：
一、聲明：上訴駁回。
二、陳述：除與原判決記載相同者，茲引用外，補陳略稱：
  (一)系爭房屋有關含氯量之試驗，八十九年七月五日與九十年一月八日之測試結果雖
    有差距，但均顯示系爭房屋含氯量均超過國家標準；況上訴人於原審對鑑定機關
    就系爭房屋鑽心取樣位置並無異議，現又質疑，心態可議。
  (二)海砂屋不適居住眾所皆知，縱系爭房屋內外皆完好無缺，亦無礙被上訴人解除權
    之行使。
    理    由
一、本件被上訴人主張：其前經好瀚房屋仲介有限公司 (以下簡稱好瀚公司 )之仲介
　　，向上訴人甲○○購買門牌號碼臺北縣新莊市○○○街二十六巷四號三樓房屋及
　　其坐落基地之持分，總價新台幣 (下同) 三百一十三萬五千元，業已付清全部價
　　款，於八十九年六月二十八日交屋完畢，並完成所有權移轉登記手續，詎經被上
　　訴人於八十九年七月五日委託臺灣省土木技師工會對系爭房屋進行混凝土粒料含
　　氯量之試驗，測試結果竟顯示系爭房屋之混凝土含氯量超過中央標準局（現為智
　　慧財產局）所訂零點三ＫＧ／Ｍ3之標準，即屬俗稱之「海砂屋」，不適宜居住
　　。
    按物之出賣人，對於買受人應擔保其物移轉於買受人時，無滅失或減少其價值之
    瑕疵，亦無滅失或減少其通常效用或預定效用之瑕疵，上訴人甲○○出賣予被上
    訴人之系爭房屋，既具有明顯滅失或減少房屋通常效用或契約預定效用之瑕疵，
    並於出賣前故意不為告知，被上訴人乃於八十九年八月二十五日，以存證信函向
    上訴人為解除契約之意思表示，雙方買賣契約既經解除，上訴人甲○○自負有返
    還前所收取價金之義務。復依消費者保護法第七條之規定，企業經營者應確保其
    提供之商品或服務，無安全或衛生之危險之義務，企業經營者違反規定致生損害
    於消費者或第三人時，應負連帶賠償責任。上訴人好瀚公司係以房地產仲介買賣
    為業，負有檢測系爭房屋結構是否安全或有無其他瑕疵之義務，對於系爭房屋之
    瑕疵當明顯知悉，被上訴人本係透過好瀚公司之仲介始購買系爭房屋，若好瀚公
    司事先告知系爭房屋有如上所述之瑕疵，則當足以影響被上訴人之購買意願，惟
    好瀚公司卻未盡檢測系爭房屋安全之義務，並刻意隱匿，不為告知，致使被上訴
    人因買受該屋而遭受損害，況依消費者保護法之規定，企業經營者違反應盡之義
    務時，對於消費者應負無過失責任，故好瀚公司自應與上訴人甲○○負連帶責任
    。又黃雙喜為好瀚公司之負責人，係代表該公司受被上訴人及上訴人甲○○之委
    託，執行仲介買賣職務之仲介人，被上訴人經由黃雙喜仲介購買房屋，從代書之
    指定、訂立買賣契約及交付價金，均在好瀚公司內進行，黃雙喜亦全程參與，並
    保證系爭房屋無瑕疵，就系爭房屋係「海砂屋」之事實，卻未據實以告，其應注
    意但未注意查證系爭房屋之品質，致使被上訴人誤信系爭房屋無瑕疵而買受，致
    被上訴人受有損害，應依民法第一百八十四條第一項前段之規定負連帶賠償責任
    ，縱事後黃雙喜退還被上訴人三萬元仲介報酬，仍無解其連帶債務之責任等語 (
    原審就被上訴人請求好瀚公司與黃雙喜應連帶給付部分，業經判決駁回被上訴人
    此部分之請求，原判決此部分，未據不服)。
二、上訴人甲○○則以：系爭房屋原係法拍屋，其透過法院拍賣程序取得後，因出租
    予他人使用，而未實際居住過，對於系爭房屋係海砂屋一事並不知情。被上訴人
    購買系爭房屋時，曾多次親自看屋，確認無瑕疵後才買受，亦未對被上訴人刻意
    隱瞞系爭房屋之瑕疵，並對於被上訴人所提臺灣省土木技師工會混凝土粒料含氯
    量試驗報告之真實，亦有意見云云。好瀚公司及其法定代理人黃雙喜則以原先確
    係仲介被上訴人與上訴人甲○○買賣系爭房屋事宜，但對於系爭房屋混凝土之含
    氯量並不清楚，買賣之初被上訴人數次前來看屋，因買賣雙方價錢無法談妥，即
    未繼續仲介，嗣經雙方同意簽約，伊再安排買賣雙方自行議價，待雙方成交後，
    並未收受上訴人甲○○之佣金，僅收受被上訴人所支付之三萬元佣金，惟事後被
    上訴人亦託人將佣金索回，故並未取得任何報酬，亦未實際執行雙方委託之仲介
    任務，且事後伊知悉系爭房屋為「海砂屋」時，曾以存證信函通知被上訴人解決
    ，並未如被上訴人所稱置之不理，亦未與上訴人甲○○有所勾串，是本件買賣雙
    方之糾紛應與好瀚公司及黃雙喜無涉等語資為抗辯。
三、經查被上訴人主張透過好瀚公司居間，向上訴人甲○○購買門牌號碼臺北縣新莊
    市○○○街二十六巷四號三樓房屋及其坐落基地應有部分，買賣價金為三百一十
    三萬五千元，被上訴人已付清全部價款，於八十九年六月二十八日辦理交屋完畢
    ，並完成所有權移轉登記手續，為上訴人所不爭，並有被上訴人提出之買賣房屋
    契約書影本一紙為證，堪信為真實。至於黃雙喜原向被上訴人收取之居間報酬三
    萬元，已遭被上訴人委託他人索回，亦為被上訴人所自認，並有上訴人黃雙喜提
    出之收據一紙為證。是本件兩造爭執要點在於系爭房屋含氯量是否超過標準值（
    即所謂之「海砂屋」）而具有滅失或減少其價值或通常效用之瑕疵？上訴人甲○
    ○就系爭房屋之瑕疵是否應負瑕疵擔保責任？被上訴人得否主張解除買賣契約請
    求上訴人甲○○返還價金？茲斟酌認定如下：
  (一)依被上訴人主張前於八十九年七月五日自行委請臺灣省土木技師公會鑑定系爭房
    屋結果，認其新拌混凝土中最大水溶性氯離子含量超過中央標準局（今為智慧財
    產局）之標準，即為一般所稱之「海砂屋」，顯有影響房屋價值之重大瑕疵，業
    據其提出該公會出具之混凝土粒料含氯量試驗報告為證，雖為上訴人等否認，惟
    嗣經原審另函委請臺灣省土木技師公會周建國、錢志遙土木技師為鑑定人，再就
    系爭房屋進行鑑定，並以鑽心取樣之方法，進行混凝土含氯量檢測、中性化深度
    試驗及抗壓強度試驗。根據混凝土含氯量檢測之結果，估計每立方公尺混凝土中
    水溶性氯離子含量平均為三．五七公斤，（即３．５７ＫＧ／Ｍ３），然根據中
    華民國國家標準ＣＮＳ３０９０之規範最大值為０．３ＫＧ／Ｍ３，顯示系爭房
    屋混凝土之含氯量已超過標準；再者，一般混凝土原呈鹼性，若受氯含量過高之
    影響，自表層起會逐漸向內部產生中性化反應，而根據中性化深度試驗之結果，
    顯示中性化深度達二．二公分至三．五公分，以一般混凝土鋼筋保護層約五公分
    而言，其中性化程度亦屬偏高；又混凝土抗壓強度除受鋼筋腐蝕及中性化反應之
    影響外，未必與含氯量有直接之關係，惟混凝土抗壓強度仍為影響結構安全之重
    要因素，本次鑑定仍進行抗壓強度試驗，檢測結果其平均抗壓強度為９６ＫＧＦ
    ／ＣＭ２，與一般硬固混凝土之下限值１５７ＫＧＦ／ＣＭ２而言，亦屬偏低，
    故本件鑑定房屋之混凝土含氯量平均值，已符合一般慣例所稱「海砂屋」之標準
    ，此有臺灣省土木技師公會所作之房屋混凝土含氯量鑑定報告乙份在卷可稽，被
    上訴人先前自行委請鑑定者，僅係就氯離子含量為鑑定，經原審再函鑑定時，兩
　　造對於鑑定機關於原審法院八十九年十二月十三日履勘時對系爭房屋鑽心取樣位
　　置並無異議，有卷附勘驗筆錄可證，且鑑定機關並分別進行混凝土含氯量檢測、
　　中性化深度試驗及抗壓性試驗三項檢測方法鑑定確認，足認系爭房屋混凝土之含
　　氯量已超過標準，確屬一般慣例所稱之「海砂屋」，上訴人所辯不足採信。
  (二)按物之出賣人，對於買受人應擔保其物移轉於買受人時，無滅失或減少其價值之
    瑕疵，亦無滅失或減少其通常效用或預定效用之瑕疵；買受人應按物之性質，依
    通常程序從速檢查其所受領之物。如發見有應由出賣人負擔保責任之瑕疵時，應
    即通知出賣人；買賣因物有瑕疵，而出賣人依規定應負擔保之責者，買受人得解
    除契約，或請求減少其價金，但解除契約顯失公平者，買受人僅得請求減少價金
    ；買受人應因物有瑕疵，而得解除契約者，其解除權於買受人依第三百五十六條
    規定為通知後六個月間不行使而消滅，民法第三百五十四條第一項前段、第三百
    五十六條第一項、第三百五十九條及第三百六十五條第一項分別定有明文。又以
    房屋為標的之買賣契約，其出賣人應擔保房屋移轉於買受人時，應具備安全、完
    整並符合一般建築法令規定之效用及適於通常居住使用之價值，如買賣之房屋有
    滅失或減少價值或效用之瑕疵時，除買受人於契約成立時已知有瑕疵，或出賣人
    未保證其無瑕疵而買受人因重大過失不知有瑕疵者外，出賣人就該瑕疵對於買受
    人應負瑕疵擔保責任，且不以出賣人有過失或可歸責之事由為限。本件系爭房屋
    係上訴人甲○○出賣予被上訴人，上訴人甲○○雖抗辯系爭房屋係向法院拍賣而
    來，拍定後即出租予他人使用，自己未曾居住過，於交屋時亦不知為「海砂屋」
    云云，揆諸上開說明，自無解於上訴人甲○○物之瑕疵擔保責任之成立，其所辯
    無堪憑採。又系爭房屋有一般俗稱「海砂屋」之瑕疵，顯屬重大，被上訴人請求
    解除契約並非顯失公平，且被上訴人就此種不能立即發現之瑕疵，於八十九年六
    月二十八日交屋數日後發現瑕疵，即行通知出賣人即上訴人甲○○，並於同年八
    月二十五日向上訴人甲○○為解除契約之意思表示，為上訴人所不爭，且據被上
    訴人提出存證信函影本一紙為證，被上訴人於通知上訴人系爭房屋有瑕疵後六個
    月內為解除契約之意思表示，兩造間系爭房屋之買賣契約既經解除，被上訴人訴
    請上訴人甲○○返還買賣價金，於法有據。
四、綜上所述，被上訴人爰依民法第三百五十九條物之瑕疵擔保責任規定，請求上訴
    人甲○○給付三百一十三萬五千元，及自起訴狀繕本送達上訴人甲○○之翌日即
    八十九年十月十三日起至清償日止，按年息百分之五計算之法定遲延利息，為有
　　理由，應予准許。被上訴人陳明願供擔保，請准宣告假執行，關於被上訴人勝訴
　　部分，核無不合。原審因而判命上訴人如數給付，並依其聲請酌定相當擔保金額
　　宣告假執行，於法並無違誤。上訴意旨仍執陳詞，指摘原判決不當，求予廢棄改
　　判，為無理由，應予駁回。
五、本件判決已臻明確，兩造其餘攻擊防禦方法及主張，與判決結果不生影響，爰不
    一一論述，併此敘明。
六、據上論結，本件上訴為無理由，依民事訴訟法第四百四十九條第一項、第七十八
    條、第八十五條第一項前段，判決如主文。
中　　　華　　　民　　　國　　九十一　　年　　　二　　　月　　  五  　　日
　　　　　　　　　　　　　　 　民事第二庭
　　　　　　　　　　　　　　　　　 審判長法　官　尤　豐　彥
　　　　　　　　　　　　　　　　　　　　 法　官　翁　昭　蓉
                                         法　官　魏  麗  娟
右正本係照原本作成。
如不服本判決，應於收受送達後二十日內向本院提出上訴書狀，其未表明上訴理由者
，應於提出上訴後二十日內向本院補提理由書狀（均須按他造當事人之人數附繕本）
上訴時應提出委任律師或具有律師資格之人之委任狀；委任有律師資格者，另應附具
律師及格證書及釋明委任人與受任人有民事訴訟法第四百六十六條之一第一項但書或
第二項（詳附註）所定關係之釋明文書影本。
中　　　華　　　民　　　國　　九十一　　年　　　二　　　月　　  七  　　日
　　　　　　　　　　　　　　　　　　　　 書記官　曾　瓊　安
附註：
民事訴訟法第四百六十六條之一（第一項、第二項）：
對於第二審判決上訴，上訴人應委任律師為訴訟代理人。但上訴人或其法定代理人具
有律師資格者，不在此限。
上訴人之配偶、三親等內之血親、二親等內之姻親，或上訴人為法人、中央或地方機
關時，其所屬專任人員具有律師資格並經法院認為適當者，亦得為第三審訴訟代理人
。
